臺灣臺中地方法院刑事裁定　　　　　　　100年度訴字第409號
公　訴　人　臺灣臺中地方法院檢察署檢察官
被　　　告　李元益
上列被告因違反毒品危害防制條例案件，經檢察官提起公訴（99
年度偵字第27481號），本院裁定如下：
    主    文
李元益自民國一百年一月二十六日起羈押月，並禁止接見、通
信。
    理    由
一、按被告經法官訊問後，認為犯罪嫌疑重大，而有左列情形之
    一，非予羈押，顯難進行追訴、審判或執行者，得羈押之︰
    一、逃亡或有事實足認為有逃亡之虞者。二、有事實足認為
    有湮滅、偽造、變造證據或勾串共犯或證人之虞者。三、所
    犯為死刑、無期徒刑或最輕本刑為五年以上有期徒刑之罪者
    。刑事訴訟法第101條第1項定有明文。次按羈押被告之目的
    ，其本質在於確保訴訟程序得以順利進行，或為確保證據之
    存在與真實，或為確保嗣後刑罰之執行，乃對被告實施剝奪
    其人身自由之強制處分。而被告有無羈押之必要，事實審法
    院須審查被告犯罪嫌疑是否重大、有無羈押原因、以及有無
    賴羈押以保全偵審或執行之必要，就具體個案情節予以斟酌
    決定。故有無羈押之必要性，屬事實審法院得自由裁量、判
    斷之職權。倘就客觀情事觀察，法院許可羈押之裁定或延長
    羈押之裁定，在目的與手段間之衡量，並無明顯違反比例原
    則情形，即無違法或不當可言；且關於羈押原因之判斷，尚
    不適用訴訟上之嚴格證明原則，應僅就卷證資料做形式審查
    ，並適用自由證明程序，並不要求至無合理懷疑確信程度，
    亦不要求適用嚴格證明程序，僅需就卷證資料為形式審查，
    探其是否已可足使法官對被告犯行產生「很有可能如此」之
    心證程度（最高法院46年台抗字第6號判例、97年度台抗字
    第136號、99年度台抗字第655號判決可資參照）。
二、再按以犯重罪作為羈押原因，其目的在確保刑罰之執行，兼
    具維持重大之社會秩序，增進重大之公共利益，以保障社會
    大眾之安全。被告於犯刑事訴訟法第101條第1項第3款規定
    之罪，即使並未具備同條項第1款及第2款規定之原因，如有
    必要，固亦得羈押。然若單以本款而別無其他羈押原因，即
    羈押被告，恐有違法治國刑事程序之無罪推定原則。司法院
    釋字第665號解釋：「刑事訴訟法第一百零一條第一項第三
    款規定，於被告犯該第三款規定之罪，犯罪嫌疑重大，且有
    相當理由認為逃亡、湮滅、偽造、變造證據或勾串共犯或證
    人之虞，非予羈押，顯難進行追訴、審判或執行者，得予羈
    押」等旨，係將該第3款以犯重罪作為羈押原因時，限縮須
    併存有逃亡或滅證之虞等羈押原因時，始得施予羈押；並同
    時肯認上開限縮併存之羈押原因，不必達到如第1款、第2款
    所規定須有「客觀事實」足認為有逃亡或滅證之虞的要求，
    而以具有「相當理由」為已足。所謂之「相當理由」，係指
    重罪羈押之發動，被告如何併存有逃亡或滅證之虞，於判斷
    具體個案之情況，應有「合理之依據」，不得出於揣測，而
    在整體評價上，針對所有不利於被告之情狀，舉凡得以任何
    方式之調查，本乎經驗法則為綜合判斷，其門檻固毋須達於
    足認確已存在之程度，但使具有一般社會通念之多數人認為
    具有相當高蓋然性之可信度即為已足。倘該等情狀事實已被
    評價為達到第1款或第2款羈押原因之門檻，除已滿足第3款
    重罪羈押之限縮條件，並為羈押原因之競合。風聞傳說固無
    足論，傳聞證據或傳聞供述，被告之品格證據與其所有之個
    人關係，其來有自之情資線報，甚至經查證有其可靠性之匿
    名檢舉以及其他可得之訊息資料，則均可供為判斷審酌是否
    具有相當理由之依據（最高法院98年度台抗字第825號判決
    亦足資參照）。
三、經查，被告李元益因違反毒品危害防制條例案件，經臺灣臺
    中地方法院檢察署檢察官提起公訴，於民國100年1月26日移
    送本院訊問時，經本院就起訴書所指之被告違反毒品危害防
    制條例第4條第2項、第6項之販賣第二級毒品既遂、未遂之
    犯罪事實，訊問被告後，被告業已供承有於99年11月12日、
    同年月18日，分別販賣第二級毒品甲基安非他命(下稱甲基
    安非他命)予證人潘何泉之事實，並經證人潘何泉證述在卷
    ，復有被告、證人潘何泉聯繫交易甲基安非他命事宜使用之
    行動電話門號00000000 00、0000000000號於99年11月1日起
    迄同年12月2日之雙向通聯紀錄及基地臺位置等資料附卷可
    憑。惟被告矢口否認有何於99年11月30日下午2時許，販賣
    第二級毒品甲基安非他命予證人潘何泉未遂之犯行，辯稱：
    當日前去與潘何泉見面，並非要交易毒品，而係要當面告知
    潘何泉必須一手交錢，一手交毒品，不可先向伊拿毒品後，
    才給付金錢，當場遭員警查扣之甲基安非他命是自己要施用
    的云云。核與證人潘何泉證稱：99年11月30日先以電話與被
    告聯繫交易甲基安非他命事宜，嗣到達約定地點後，因被告
    所帶甲基安非他命數量不足，而伊的錢也不夠，所以才沒有
    交易成功等情不符。此外，並有扣案之甲基安非他命1包(驗
    餘淨重0.3343公克)、手機2支（含門號分別為0000000000、
    0000000000、0000000 000號之SIM卡）可佐。另參以被告販
    賣之甲基安非他命來源是由真實姓名年籍不詳綽號「小傑」
    之人提供，且被告於99年11月12日販賣甲基安非他命與證人
    潘何泉時，小傑亦有到場，並提出小傑之聯絡電話以供追查
    等情，業據被告供承在卷，惟共犯小傑尚未查緝到案。是經
    核上開被告供述及卷證資料，堪認被告犯罪嫌疑重大，且所
    犯為最輕本刑5年以上有期徒刑之罪，衡諸被告因涉犯上開
    重罪經起訴，且知悉該犯罪之法定刑非輕，被告逃匿以規避
    審判程序進行及刑罰執行之可能性甚高，有相當理由足認為
    其有逃亡之虞，且就99年11月30日販賣甲基安非他命之事實
    ，被告所辯與證人潘何泉證述不一，且另有共犯小傑在逃，
    足認有勾串證人潘何泉、共犯小傑之虞，若非予羈押，顯難
    進行審判之程序，有羈押，並禁止接見、通信之必要，應予
    羈押並禁止接見、通信。
四、依刑事訴訟法第101條第1項第1款、2款、第3款、第220 條
    ，裁定如主文。
中    華    民    國    100    年    1    月    26    日
                    刑事第五庭  法  官  林慧欣
以上正本證明與原本無異。
如不服本裁定，應於收受送達後5日內向本院提出抗告狀。（應
附繕本）
                                書記官  鄭淑英
中    華    民    國   100    年    1     月    26    日